最高法院刑事判決　　　　　　　　　　　　　　　八十七年度台上字第一七二四號
　　上　訴　人　甲○○　女
　　　　　　　　乙○○　女
　　　　　　　　丙○○　男
　　共　　　同
　　選任辯護人　何俊墩律師
　　　　　　　　蔡陸弟律師
　　　　　　　　葉美利律師
　　上　訴　人　丁○○　男
　　　　　　　　　　　　送達代收人劉啟輝律師
右上訴人等因貪污案件，不服台灣高等法院高雄分院中華民國八十六年六月二十三日
第二審更審判決（八十五年度上更(一)字第一七九號，起訴案號：台灣高雄地方法院檢
察署八十二年度肅偵字第二○一六五號），提起上訴，本院判決如左：
    主  文
原判決撤銷，發回台灣高等法院高雄分院。
    理  由
本件原判決撤銷第一審判決改判，認上訴人等牽連犯修正前貪污治罪條例第五條第一
項第二款，刑法第二百十六條、第二百十五條之罪，從一重論處丁○○、甲○○、乙
○○共同連續受公務機關委託承辦公務之人利用職務上之機會詐欺財物罪刑，丙○○
共同連續與受公務機關委託承辦公務之人利用職務上之機會詐取財物罪刑。對移送併
辦丁○○另涉犯圖利、侵占部分認與本件判處罪刑部分無裁判上一罪關係，不予併案
審理，固非無見。惟查：(一)依原判決附表一末行記載：「民國八十二年一期清倉丈量
又短少二四○三九七點一五公斤、乘新台幣（下同）十七點八元（每公斤十九元與十
六點五元之平均價格十七點七五元四捨五入所得）等於四、二七九、○六九‧三元」
與原判決在理由欄認丁○○係利用職務上之機會詐領收購款不同，如該稻穀在其掌管
中短少予以侵占，係犯同條例第四條第一項第一款之侵占罪與同條例第五條第一項第
二款，犯罪構成要件各不相同，能否論以連續犯抑應併合處罰﹖不無研求之餘地。(二)
原判決附表一所載：高雄糧食管理處從七十八年一期起至八十一年二期止共受損稻穀
三百二十七萬零二百六十三公斤，再加上清倉丈量短少二十四萬零三百九十七點一五
公斤，則短少三百五十一萬零六百四十二點一五公斤以及附表二甲○○詐購部分二十
一萬九千六百九十三公斤，附表三乙○○詐購二十萬二千二百三十八公斤，附表四丙
○○詐購一百四十一萬零五百九十八公斤與原判決理由欄記載：「證人即負責該農會
秤量之鍾立春於調查站陳稱：『美濃鎮農會公糧短缺案爆發後，我一直背負很重的壓
力，經我多天和陳華櫻努力查對結果……目前我從這些傳票及聯單上協助統計虛報數
量，加上核對陳華櫻提供丁○○口頭浮加之數目，自七十八年一期起至八十二年一期
止，約浮報二百七十六萬六千九百餘公斤』（見調查站筆錄附於偵查卷第三十九頁）
」（見原判決第八面倒數第三行以次）其浮報數量與附表一、二、三、四均不相符，
自有證據上理由矛盾之違法。(三)本院前次發回意旨四指明：「美濃鎮農會，並未以七
十八、七十九年度四期庫存公糧短缺，訴請上訴人丁○○賠償，有第一審八十三年度
重訴字第六一號民事判決影本附卷可稽（見上訴字卷一八○至一八九頁），而該上訴
人於原審亦具狀稱：『七十八、七十九年度應報繳之公糧，據查現逐一盤磅加工完畢
，統計結果，報繳數量超出應繳數』（見上訴字卷二二六、二二七頁），此與認定上
訴人等七十八、七十九年度所報農民『計劃收購』，『輔導收購』數量是否虛報有關
，原審未予調查……」。又甲○○、乙○○、丙○○於原審提出聲請調查證據狀稱：
「請向高雄糧食管理處查明美濃鎮農會七十八及七十九年第一、二期公糧短虧情形，
以瞭解事實之真相」（見上更(一)卷(一)一五八頁），原審均未調查又未說明不予調查之
理由，亦難謂無應於審判期日調查之證據未予調查之違法。(四)證人張鳴強於原審提出
之「公糧實物短少情形」期別自八十年一期至八十二年二期，均無七十八、七十九年
四期公糧短少之記載，且稱：「七十八、七十九年公糧沒有短少，短少的是八十、八
十一年」（見上更(一)卷(一)七三頁、一四七頁末行以次）以證明該農會在七十八年、七
十九年度並無被浮報公糧情形，原判決對此有利上訴人等之證言，未說明不採之理由
，自嫌理由未備。上訴人等上訴意旨執以指摘原判決為違法，非全無理由，應認仍有
發回更審之原因。
據上論結，應依刑事訴訟法第三百九十七條、第四百零一條，判決如主文。
中      華      民      國    八十七    年      五      月     十四     日
                              最高法院刑事第五庭
                                  審判長法官  陳  錫  奎
                                        法官  王  德  雲
                                        法官  洪  清  江
                                        法官  吳  昆  仁
                                        法官  李  伯  道
      右正本證明與原本無異
                                              書  記  官
中      華      民      國    八十七    年      五      月     二十     日
